臺灣桃園地方法院民事判決　九十年訴字第三九三號
　　原　　　告　乙○○
　　被　　　告　甲　○
右當事人間損害賠償事件，原告於刑事訴訟程序提起附帶民事訴訟，經本院刑事庭裁
定移送，本院判決如左：
    主　　文
被告應給付原告新台幣參拾捌萬貳仟玖佰壹拾玖元及自民國九十年一月二十一日起至
清償日止，按年息百分之五計算之利息。
原告其餘之訴駁回。
訴訟費用由被告負擔五分之一，餘由原告負擔。
本判決原告勝訴部分於原告以新台幣壹拾參萬元供擔保後，得假執行。但被告如於假
執行程序實施前以新台幣參拾捌萬貳仟玖佰壹拾玖元為原告預供擔保，得免為假執行
。
原告其餘假執行之聲請駁回。
    事    實
甲、原告方面：
一、聲明：被告應給付原告新台幣（下同）二百一十萬九千五百零八元及自起訴狀繕
          本送達翌日（即民國【下同】九十年一月二十一日）起至清償日止按年息
          百分之五計算之利息。訴訟費用由被告負擔。願供擔保聲請宣告假執行。
二、陳述：
（一）被告甲○於八十九年四月二十七日下午六時二十分許，駕駛車號ＫＦ─一六九
      六號自小客車，沿桃園縣桃園市○○街一百零五巷，由桃園市往八德市方向行
      駛，行經與坤成街交會之無號誌交岔路口附近（該路段限速四十公里）時，本
      應注意遵守行車速限，減速慢行，作隨時停車之準備，且應注意車前狀況，並
      隨時採取必要之安全措施，而依當時路面乾燥、無缺陷及障礙物、視距良好等
      情事，並無不能注意之情事，竟疏於注意，仍以逾時速四十公里以上速度超速
      行進，適有由訴外人劉智華所駕駛，後載原告乙○○之ＱＸＱ─一二一號機車
      ，沿坤成街往大業路方向駛來，兩車因而發生碰撞，致劉智華所騎乘之機車人
      車隨之倒地，後座乘客之原告並受有右側脛骨骨折之傷害。
（二）按「因故意或過失，不法侵害他人之權利者，負損害賠償責任」；「不法侵害
      他人之身體或健康者，對於被害人因此喪失或減少勞動能力，或增加生活上之
      需要時，應負損害賠償責任」；及「不法侵害他人之身體、健康、名譽或自由
      者，被害人雖非財產上之損害，亦得請求賠償相當之金額」，民法第一百八十
      四條、第一百九十三條、修正前第一百九十五條分別定有明文。
（三）請求被告賠償之金額：
  １、醫藥費用：自受傷當日住院醫療迄今，已支付相關費用九千六百七十八元。
  ２、看護費用：原告因傷住院開刀，故不得不聘請看護，共計支出二十二萬六千元
                。
  ３、不能工作之損失：原告乃從事粗重水泥工為業，按日計酬，於受傷前日薪二千
  　　　　　　　　　　二百元，然因受傷迄今仍須開刀或復建而無法工作，暫以停
  　　　　　　　　　　業二年計，故原告因減少工作收入計一百三十七萬二千八百
  　　　　　　　　　　元（２２００Ｘ２６Ｘ２４＝0000000）。
　４、精神損害賠償：又原告自受傷以來內心傷痛無法撫平，且因無法工作，家庭經
　　　　　　　　　　濟陷入困境，精神痛苦萬分，生活多所不便，故爰請求五十萬
　　　　　　　　　　元之精神賠償，亦難謂過當也。
三、證據：提出診斷證明書乙張、收據影本十八張、在職證明書乙紙為證物。
乙、被告方面：被告未於最後言詞辯論期日到場，惟據其於以前所提之聲明及陳述如
              左：
一、聲明：原告之訴及假執行之聲請均駁回。訴訟費用由原告負擔。如受不利益之判
          決願供擔保宣告免為假執行。
二、陳述：
（一）原告請求金額過高，目前無能力給付。
（二）現在景氣這麼差，原告請求之工資過高，且每月也不可能這麼多天工作。
（三）慰撫金請求之金額過高。
（四）車禍發生之原因是雙方造成的，因此原告亦應負擔部分損失。
丙、本院依職權調閱台灣桃園地方法院檢察署九十年度執字第二三０號刑事卷宗及函
    送台灣省桃園縣區車輛行車事故鑑定委員會鑑定。
    理　　由
一、本件原告起訴請求「被告應給付原告七十九萬五千一百零八元，及自起訴狀繕本
    送達之翌日起至清償日止，按年息百分之五計算之利息」，嗣於審理中改為請求
    「被告應給付原告二百一十萬八千四百七十八元及自起訴狀繕本送達之翌日起至
    清償日止，按年息百分之五計算之利息」，此係擴張應受判決事項之聲明，核與
    民事訴訟法第二百五十五條第一項第三款之規定相符，應予准許，合先敘明。
二、被告未於最後言詞辯論期日到場，核無民事訴訟法第三百八十六條各款所列情形
    ，爰依原告之聲請，由其一造辯論而為判決。
三、本件原告起訴主張：被告於八十九年四月二十七日下午六時二十分許，駕駛車號
    ＫＦ─一六九六號自小客車，沿桃園縣桃園市○○街一百零五巷，由桃園市往八
    德市方向行駛，行經與坤成街交會之無號誌交岔路口附近（該路段限速四十公里
    ）時，本應注意遵守行車速限，減速慢行，作隨時停車之準備，且應注意車前狀
    況，並隨時採取必要之安全措施，而依當時路面乾燥、無缺陷及障礙物、視距良
    好等情事，並無不能注意之情事，竟疏於注意，仍以逾時速四十公里以上速度超
    速行進，適有由訴外人劉智華所駕駛，後載原告之ＱＸＱ─一二一號機車，沿坤
    成街往大業路方向駛來，兩車因而發生碰撞，致劉智華所騎乘之機車人車隨之倒
    地，後座乘客之原告並受有右側脛骨骨折之傷害等事實，刑事部分並經本院八十
    九年度交易字第四一八號判處有期徒刑三月，如易科罰金以三百元折算一日在案
    ，嗣於八十九年十二月二十五日確定，業據其提出刑事判決書乙份為證，並經本
    院依職權調取九十年度執字第二三０號刑事卷宗核閱無訛，自堪信原告主張之事
    實為真實。原告之受傷與被告之過失行為有因果關係，被告自應負侵權行為之責
    任。然本件車禍之肇事責任，經函請台灣省桃園縣區車輛行車事故鑑定委員會鑑
    定，鑑定意見為：「甲○駕駛自小客車由支線道駛出未讓幹道車先行。劉智華駕
    駛重機車行近無號誌交岔路口未減速慢行」，有該委員會九十年十月十二日九十
    府車鑑桃字第九０一一０一號函文在卷宗可稽。故劉智華就本件事故亦有過失責
    任，惟仍不能解免被告之過失責任。故本院綜合上述各情，認為本件車禍肇事之
    過失責任之比率應為被告百分之五十，劉智華百分之五十。又「駕駛機車有過失
    致坐於後座之人被他人駕駛之車撞死者，後座之人係因藉駕駛人載送而擴大其活
    動範圍，駕駛人為之駕駛機車，應認係後座之人之使用人，原審類推適用民法第
    二百二十四條規定依同法第二百十七條第一項規定，減輕被上訴人之賠償金額，
    並無不合。」（參照最高法院七十四年台上字第一一七○號判例），故劉智華為
    原告乙○○之使用人，則劉智華有過失而致後座之原告因車禍受傷，則被告主張
    有過失相抵之適用，應可採信。因此原告因其使用人而與有過失，依衡平之原則
    ，有民法第二百十七條第一項「損害之發生或擴大，被害人與有過失者，法院得
    減輕賠償金額，或免除之」之過失相抵規定之適用，故原告對於本件車禍事件亦
    應承受使用人劉智華百分之五十之過失責任比率。則原、被告所主張本件車禍之
    原因，均為對方之過失所致，均不足採信。
四、被告因過失不法侵害原告之身體及健康，依據前述條文之規定，被告自應對原告
    負損害賠償責任，爰將原告之請求分述如下：
（一）醫藥費用部分：
　　　原告主張其因受傷所支出之醫藥費用九千六百七十八元，有收據影本在卷可稽
　　　，被告亦不爭執，於法有據，應准許之。
（二）增加生活費用部分：
　　　原告因車禍受傷住院開刀，生活起居不便，需要特別看護工照料，共計二十二
　　　萬六千元，此有收據影本在卷可稽，被告亦不爭執，於法有據，應准許之。
（三）不能工作之損害賠償部分：
      原告主張自八十九年四月二十七日起至九十一年四月底之工作損失計一百三十
      七萬二千八百元。原告因本件車禍受有右側脛腓骨骨折，此有診斷證明書在卷
      可稽，且經本院函詢敏盛醫院原告康復情形，敏盛綜合醫院九十一年一月十四
      日九十一年敏醫字第０一一號函覆：「病患目前康復尚好，行走無礙。目
      前應未完全康復，不可回復工作。之前受傷右側脛腓骨為開放性骨折，就九
      十年十二月二十八日之Ｘ片所見仍未完全癒合，有延遲癒合之情形，不適合中
      、重度勞動，而輕度則不妨。」經查原告原本擔任水泥臨時工，日薪二千元，
      此有薪資證明書在卷可稽，然原告所擔任之水泥臨時工，受全國經濟景氣影響
      甚大，現今本國營造業低迷，原告所得擔任之臨時工顯非易找，故原告以每月
      二十六日、每日二千元計算，被告辯稱不可能長期有工作、工資也過高，應可
      採信，本院斟酌各項情形以基本工資一萬五千八百四十元為基準，故原告得請
      求不能工作之損失為三十八萬零一百六十元（１５８４０元Ｘ２４月＝３８０
      １６０元），逾此部分之請求無理由，應予駁回。
（四）精神慰撫金部分：
      依照原告受傷程度及恢復狀況，被告之平均收入情形等雙方之身分、地位及經
      濟能力，原告請求之慰撫金以十五萬元為相當，逾此部分之請求顯無理由，應
      予駁回。
五、綜上所述，總計原告得請求之金額為三十八萬二千九百一十九元（即【醫藥費九
    千六百七十八元＋增加生活費用二十二萬六千元＋不能工作之損失三十八萬零一
    百六十元＋慰撫金十五萬元＝七十六萬五千八百三十八元】×被告之過失責任比
    率百分之五十＝三十八萬二千九百一十九元），原告逾此部分之請求，均無理由
    ，應予駁回。從而，原告基於侵權行為之損害賠償請求權，請求被告給付三十八
    萬二千九百一十九元，及自起訴狀繕本送達被告之翌日即九十年一月二十一日起
    至清償日止，按年息百分之五計算之法定遲延利息，為有理由，應予准許。逾此
    部分之請求，為無理由，應予駁回。
六、兩造均陳明願供擔保，聲請宣告假執行及免為假執行，就原告勝訴部分，核無不
    合，爰分別酌定相當之擔保金額准許之，至原告敗訴部分，其假執行之聲請已失
    所附麗，應予駁回。
七、本件為判決之基礎已臻明確，兩造其餘攻擊防禦方法，經審酌後，認均與本件之
    結論無礙，故不再一一論述，併予敘明。
據上論結，本件原告之訴為一部有理由，一部無理由，依民事訴訟法第三百八十五條
第一項前段、第七十九條但書、第三百九十條第二項、第三百九十二條，判決如主文
。
中　　　華　　　民　　　國　　九十一　　　年　　六　　　　月　　四    　日
                                臺灣桃園地方法院民事第一庭
~B法　　　官　張益銘
右為正本，係照原本作成。
如對本判決上訴，須於判決送達後廿日內向本院提出上訴狀
中　　　華　　　民　　　國　　九十一　　　年　　　　六　　月　　四    　日
~B法院書記官　卓清和
